【裁判字號】    89,重訴,53
【裁判日期】    890614
【裁判案由】    給付租金等
【裁判全文】
臺灣屏東地方法院民事判決  八十九年度重訴字第五三號
    原      告  丙○○○
                乙○○
                丁○○○
    右三人共同
    訴訟代理人  葉銘進律師
    被      告  甲○○      住.
右當事人間請求交還土地等事件，本院判決如左：
    主      文
被告應將坐落屏東縣新園鄉○○○段一一－二地號面積一五八六平方公尺土地全部；
同段一一－一一地號面積二九一平方公尺土地全部；同段一一－九二地號面積三七二
六平方公尺土地全部及同段一一－一一六地號如附圖所示Ｂ、Ｃ、Ｄ部分面積計三五
三０平方公尺土地上之廢棄物除去，回填與西鄰同段一一－一一八地號土地同質砂土
至同高度後，將土地交還原告。並應給付原告新台幣貳拾萬元及自八十九年三月十六
日起至清償日止，按週年利率百分之五計算之利息。
訴訟費用由被告負擔。
本判決第一項後段被告應給付之金額及第二項訴訟費用部分，於原告以新台幣柒萬元
供擔保後，得為假執行。
    事      實
甲、原告方面：
一、聲明：求為判決如主文第一項所示，及就被告應給付之金額部分自起訴狀繕本送
    達翌日（即八十九年三月十六日）起至清償日止，按週年利率百分之五計算之利
    息，給付金額部分並願供擔保聲請為假執行之宣告。
二、陳述：
(一)坐落屏東縣新園鄉○○○段一一－二地號地目旱面積一五八六平方公尺土地及同
    段一一－一一地號地目旱面積二九一平方公尺土地全部為原告丙○○○所有；同
    段一一－九二地號地目旱面積三七二六平方公尺土地全部為原告乙○○所有；同
    段一一－一一六地號地目旱面積六００一平方公尺土地應有部分六００一分之三
    五三０為原告丁○○○所有，其分管位置在該土地之南側即如附圖所示Ｂ、Ｃ、
    Ｄ部分面積計三五三０平方公尺。原告三人於八十六年十二月四日將上開四筆土
    地出租與被告，雙方約定租期二年，即自八十六年十二月四日起至八十八年十二
    月四日止，租金每年新台幣（下同）二十萬元，第一年租金於訂約時支付，第二
    年之租金應於訂約後二個月內支付，並特別約定期限屆滿被告應自動將租賃物恢
    復原狀，此有兩造所簽訂之租賃契約書乙份可稽。
(二)查被告於簽訂租賃契約書後，僅給付第一年之租金與原告，惟對於本應於訂約後
    二個月內給付之第二年租金二十萬元則迄未給付原告，是原告依前揭兩造所簽訂
    之租賃契約書第三條之約定，請求被告給付第二年之租金二十萬元。又被告於承
    租系爭土地後，並未盡善良管理人之注意義務，以保管租賃物（民法第四百三十
    二條第一項參照），竟任令系爭土地遭他人盜採砂石，嗣更被回填大量廢棄物，
    此有鈞院八十七年度易字第二０三六號刑事判決及屏東縣環境保護局屏環三字
    第一七八一七號函可稽。按租賃定有期限者，其租賃關係於期限屆滿時消滅，民
    法第四百五十條第一項定有明文，茲查兩造間之租賃契約業訂明租賃期限至八十
    八年十二月四日止，是兩造間租賃關係業已消滅。再按承租人於租賃關係終止後
    ，應返還租賃物；租賃物有生產力者，並應保持其生產狀態，返還出租人，民法
    第四百五十五條定有明文，而依兩造間租賃契約書第四條之特別約定：「期限屆
    滿乙方需自動將租賃物恢復原狀。」準此，原告自得依此規定請求被告應將系爭
    土地恢復原狀後返還原告。
(三)否認被告所辯其承租系爭土地係用以養魚云云。按系爭土地之使用分區為一般農
    業區，其使用類別為農牧用地，依法不得用以養魚，且兩造於訂立租契約時被告
    亦未曾表示其租地欲供養魚之用。被告承租系爭土地本應依土地編定使用種類合
    法使用，而原告亦未同意其違法使用土地，且被告承租土地後，亦未曾將之供作
    魚塭使用。又被告承租土地後縱其事後任令荒廢，苟兩造間之租賃契約未合意終
    止，被告仍應負有給付租金及負保管租賃物之義務。
三、證據：提出土地登記謄本四件、租賃契約書一件、照片四張、本院八十七年度易
    字第二０三六號刑事判決及屏東縣環境保護局函各一件為證，並聲請勘驗現場。
乙、被告方面：
    被告未於最後言詞辯論期日到場，據其前此到場所為之聲明及陳述如左：
一、聲明：求為判決駁回原告之訴。
二、陳述：
    被告確有向原告租用系爭土地，租期兩年，已付第一年租金二十萬元。被告承租
    系爭土地係挖掘魚池，用以養魚，但僅一個月餘時間，即遭屏東縣政府認係盜採
    砂石予以取締，而原告即表示不願繼續出租，故被告只租用一年。
丙、本院依聲請勘驗現場，並囑託屏東縣東港地政事務所派員實施測量。
    理      由
一、被告經合法通知，未於最後言詞辯論期日到場，核無民事訴訟法第三百八十六條
    各款所列情形，爰依原告之聲請，准由其一造辯論而為判決。
二、本件原告主張其等於八十六年十二月四日共同將原告丙○○○所有之坐落屏東縣
    新園鄉○○○段一一－二地號與同段一一－一一地號土地，及原告原告乙○○所
    有之同段一一－九二地號土地，以及原告丁○○○與他人共有之同段一一－一一
    六地號內所分管面積三五三０平方公尺土地出租與被告，約定租期二年即自該日
    起至八十八年十二月四日止，租金每年二十萬元，並特別約定期限屆滿被告應將
    租賃物恢復原狀交還原告，詎被告於承租後竟未盡善良管理人之注意義務保管租
    賃物，任令各該土地遭他人盜採砂石，並被傾倒大量廢棄物，且未依約給付第二
    年之租金，現兩造間之租賃關係業因租期屆滿而消滅，爰依兩造間租賃契約第四
    條之特別約定及民法第四百五十五條規定，請求被告將系爭土地恢復原狀後返還
    原告，並依租賃契約第三條約定，請求被告應給付第二年之租金二十萬元。而被
    告則以其承租系爭土地係用以養魚，但挖掘魚池後僅月餘，即遭主管機關以其盜
    採砂石為由予以取締，原告乃向其表示不願繼續出租，故其僅給付第一年之租金
    等語，資為抗辯。
三、查原告主張前開事實，業據其提出與所述相符之土地登記謄本及租賃契約書等件
    為證，又系爭土地現因遭挖取砂石而呈深坑狀，與西側毗鄰之一一－一一八地號
    土地落差達一至八公尺不等，且絕大部分面積均被傾置廢棄物，此經本院至現場
    勘驗明確，並囑託屏東縣東港地政事務所派員實施測量，有勘驗筆錄及土地複丈
    成果圖在卷可稽，應堪信原告之主張為實在。被告向原告承租系爭土地，其租期
    既已屆滿，則原告本於租賃關係，請求被告應將系爭土地回復原狀返還原告，並
    應給付所積欠之租金，於法即無不合。至被告雖以其承租系爭土地係用以養魚，
    但挖掘魚池後僅月餘即遭主管機關取締，原告乃向其表示不願繼續出租云云置辯
    ，然此業為原告所否認，而被告亦未舉何證據以實其說，已難認可採。且按承租
    人應以善良管理人之注意，保管租賃物，租賃物有生產力者，並應保持其生產力
    ；又承租人於租賃關係終止後，應返還租賃物，租賃物有生產力者，並應保持其
    生產狀態，返還出租人，民法第第四百三十二條第一項及第四百五十五條分別定
    有明文；又兩造所訂租賃契約第四條亦約明「期限屆滿乙方需自動將租賃物恢復
    原狀。」等語。被告既在系爭土地挖掘砂石，則其於租賃關係終止後，即應依上
    開規定及兩造間租賃契約之約定，將系爭土地回復原狀後返還原告，詎其不惟未
    回復系爭土地原狀，且未盡善良管理人之注意以保管租賃物，而任令系爭土地遭
    傾置廢棄物。其既違反承租人保管租賃物之義務，則依民法第第四百三十二條第
    二項前段及第第二百十三條第一項規定，即應負有將廢棄物除去以回復系爭土地
    原狀之損害賠償責任。至被告縱設確未繼續使用系爭土地，然其既係因自己之事
    由而致不能為租賃物之使用，則依民法第第四百四十一條規定，其仍不得免其支
    付租金之義務，所辯尚非可取。
四、綜上所述，本件原告以兩造間之租賃關係業因租期屆滿而消滅，而請求被告應將
    系爭土地回復原狀返還原告，並請求被告應給付其所積欠之租金二十萬元，於法
    尚無不合，所訴應予准許。又原告就給付租金部分陳明願供擔保，聲請宣告假執
    行，核亦無不合，爰酌定相當之擔保金額，併准許之。
據上論結，本件原告之訴為有理由，依民事訴訟法第三百八十五條第一項前段、第七
十八條、第三百九十條第二項，判決如主文。
中      華      民      國    八十九    年      六      月      十四    日
                                    臺灣屏東地方法院民事第二庭
~B法      官  洪  有  川
右為正本係照原本作成。
如對本判決上訴應於判決送達後二十日內向本院提出上訴狀。
~B法院書記官  陳  惠  蓉
中      華      民      國    八十九    年      六      月      十四    日


司法院資訊處製作；財團法人民間司法改革基金會備份。
